臺灣板橋地方法院民事裁定　八十九年度再易字第十八號
　　再審　原告　宏賓營造股份有限公司
　　法定代理人　李文
　　再審　被告　中國菱電股份有限公司
　　法定代理人　許新枝
右當事人間聲請再審事件，再審原告對於中華民國八十九年七月二十六日本院八十八
年度簡上字第四一四號確定判決，提起再審之訴，本院裁定如左：
    主      文
再審之訴駁回。
再審訴訟費用由再審原告負擔。
    理      由
一、按「再審之訴，應於三十日之不變期間內提起」；「前項期間，自判決確定時起
    算。但再審之理由知悉在後者，自知悉時起算」，民事訴訟法第五百條第一項、
    第二項分別定有明文。且提起再審之訴，依民事訴訟法第五百零一條第一項第四
    款之規定，應表明再審理由及關於再審理由並遵守不變期間之證據，此為提起再
    審之訴必須具備之程式。其中關於遵守不變期間之證據，僅於主張其再審之理由
    知悉在判決或裁定確定後而應自知悉時起算其不變期間之場合，始有其適用（最
    高法院七十三年度臺抗字第四四九號判例意旨參照）。又再審之訴，如再審原告
    未依民事訴訟法第五百零一條第一項第四款規定記載遵守不變期間之證據，審判
    長毋庸命其補正（最高法院六十三年五月二十八日第三次民事庭會議決議參照）
    ，即得以該再審之訴，已逾越上開法定不變期間或訴狀不合法定程式（對主張知
    悉在後者），逕以裁定駁回之（最高法院八十一年度臺抗字第二二七八號判決意
    旨參照）。
二、再審意旨略以：再審原告近來尋獲一確實新證據，係再審被告同意系爭工程由訴
    外人興泰山建設股份有限公司（下稱興泰山公司）承擔債權承受債務關係，由再
    審被告直接向興泰山公司請領工程款。蓋因再審原告由黎長為代表人於八十七年
    十月間與興泰山公司協議簽立協議書，由興泰山公司直接開立支付貸款及工程款
    之支票交付再審被告兌領。因下列支票受限於再審原告並非發票人或持票人，銀
    行不准再審原告調閱，僅得請鈞院向(1)土地銀行松山分行調閱：發票人為興泰山
    公司、兌領人為中國菱電股份有限公司（下稱中國菱電公司）、兌現日為八十八
    年一月十七日、票號為ＣＹ0000000號、金額為新台幣（下同）二百零七
    萬元。(2)向第一銀行儲蓄部調閱：發票人為興泰山公司、兌領人為中國菱電公司
    、兌現日為八十八年一月十七日、票號為ＭＡ0000000號、金額為五千元
    。因以上支票係由興泰山公司直接與再審被告計算工程款而開立支票交其兌領，
    足證再審被告同意由訴外人興泰山公司承接系爭工程。按再審原告於八十九年八
    月七日收受判決，迄今尚未逾三十日之不變再審期間，爰依民事訴訟法第四九六
    條第一項第十三款規定，提起再審之訴。
三、再審原告主張「近來尋獲一確實新證據」，以民事訴訟法第四百九十六條第一項
    第十三款「當事人發現未經斟酌之證物或得使用該證物者」為由提起再審之訴，
    則其提起再審之訴有無逾三十日之不變期間，應審究之重點在於再審原告何時知
    悉上開再審理由乙節。經查，本院於九十一年五月二十一日開庭時訊問：「當初
    是如何、於何發現新證據？」，再審原告表示另狀陳報；惟其於九十一年六月十
    三日陳報之民事再審準備狀僅陳述再審理由，對於何時、如何發現新證據並未說
    明；本院再於九十一年六月十七日函請再審原告於文到五日內陳報「何時、如何
    尋獲一確實證據」之相關陳述及證據，惟再審原告屆期猶未補正，是再審原告何
    時、如何尋獲一確實證據，即何時知悉再審理由乙節，遲未提出相關證據以實其
    說。本院衡諸再審原告向再審被告購買之升降設備之總價款為三百七十三萬五千
    元，第一期款為八十三萬元，第二期款為八十三萬元，第三期款為二百零七萬五
    千元，又安裝費為四十一萬五千元，故總價款為四百十五萬元，有再審被告提出
    之升降設備買賣合約書、昇降機安裝工程合約書影本各一份可稽。而升降設備款
    項即三百七十三萬五千元業已付清，其中第三期款二百零七萬五千元即由興泰山
    公司所開立之二張支票支付（面額分別係二百零七萬元及五千元），為再審原告
    所不爭執，且有本院向台灣土地銀行松山分行、第一商業銀行調閱之支票影本二
    張可稽，所餘安裝費用四十一萬五千元即再審被告於前審請求標的之金額。是再
    審被告於八十八年四月十五日向本院聲請支付命令（八十八年度促字第二一０四
    四號），再審原告聲明異議而移由本院三重簡易庭審理時，興泰山公司所簽發之
    支票二張已於八十八年一月十七日兌現，用以支付上述第三期款項。故再審原告
    雖以「發現未經斟酌之證物，或得以使用該證物者」為由提起再審之訴，其所主
    張之「證物」為系爭支票二張，惟再審原告於八十七年十月九日與興泰山公司簽
    立協議書，興泰山公司即本於該協議書簽發支票二張支付第三期款，再審原告應
    於八十七年十月間即知悉再審被告直接向興泰山公司之情，是再審原告於再審理
    由狀陳稱「近來」尋獲一確實新證據，主張知悉再審理由於原審判決確定之後，
    委無足採。
四、再審原告於八十九年八月二日收受判決，有送達證書一紙附於本院簡上字第四一
    四號卷宗可稽，再審原告主張其於八十九年八月七日收受判決云云，容有誤會。
    而訴之三十日不變期間，應自上開判決確定之翌日即八十九年七月二十七日起算
    ，扣除二日之在途期間，其得提起再審之訴之三十日不變期間，應至八十九年八
    月二十七日屆滿。再審原告係於八十九年九月四日始具狀提出於本院，提起本件
    再審之訴，此有本件再審原告聲請再審狀之本院收文戳章所載之日期足證，其顯
    已逾三十日之不變期間。再者，再審原告亦未主張其知悉再審理由在後之事由，
    且未於再審訴狀內表明關於再審理由知悉在後並遵守不變期間之證據。揆諸首揭
    說明，本件再審原告所提之再審之訴，已逾法定不變期間，其再審之訴為不合法
    ，應予以駁回。
五、依民事訴訟法第五百零二條第一項、第九十五條、第七十八條，裁定如主文。
中　　　華　　　民　　　國　　九十一　　　年　　　九　　　月　　三十　　日
                                    臺灣板橋地方法院民事第三庭
~B審判長法官
~B      法官
~B      法官
右為正本係照原本作成
如對本裁定抗告須於裁定送達後十日內向本院提出抗告狀
中　　　華　　　民　　　國　　九十一　　　年　　　九　　　月　　三十　　日
~B書記官　劉昌明
